臺灣彰化地方法院刑事判決
111年度訴字第140號
公  訴  人  臺灣彰化地方檢察署檢察官
被      告  鄭明彥



指定辯護人  本院公設辯護人陳志忠  
上列被告因違反毒品危害防制條例案件，經檢察官提起公訴（11
0年度偵字第15553、15684號），本院判決如下：
    主    文
鄭明彥犯如附表主文欄所示之罪，各處如附表主文欄所示之刑及
沒收。應執行有期徒刑肆年陸月。
    犯罪事實
鄭明彥明知4-甲基甲基卡西酮及甲基-N,N-二甲基卡西酮均係毒
品危害防制條例第2條第2項第3款所規定之第三級毒品，不得非
法販賣，亦明知其所持有之「紅底黃色『福』字」咖啡包及「白底
『玩很大』字」咖啡包（下稱毒品咖啡包），均摻有上揭4-甲基甲
基卡西酮及甲基-N,N-二甲基卡西酮等成分，竟基於販賣第三級
毒品以營利之犯意，於附表所示之時間與劉韋捷聯絡後，即於附
表所示之時間、地點，販賣毒品咖啡包予劉韋捷。
    理    由
一、證據能力之認定
　　本判決以下所引用被告以外之人於審判外之陳述，檢察官、
    被告鄭明彥及其辯護人均同意有證據能力（見本院卷第71頁
    ），本院審酌其作成之情況並無違法或不當之瑕疵，且與待
    證事實具有關聯性，認為以之作為證據應屬適當，依刑事訴
    訟法第159條之5規定，均具有證據能力。其餘認定本案犯罪
    事實之非供述證據，查無違反法定程序取得之情，依刑事訴
    訟法第158條之4規定反面解釋，亦具證據能力。且上開證據
    均經本院審理時依法踐行調查證據之程序，自得作為本案判
    斷之依據。
二、認定犯罪事實所憑之證據及理由
（一）前揭犯罪事實，業據被告於警詢、偵查及本院審理時均坦
      承不諱，並有附表證據欄所示之證據在卷可憑，足認被告
      之自白與事實相符，足以採信。
（二）又按販賣毒品之所謂販賣行為，須行為人主觀上有營利意
      圖，且客觀上有販入或賣出毒品行為，即足構成，至於實
      際上是否已經獲利，則非所問；必也始終無營利之意思，
      而以原價或低於原價有償讓與他人，方難謂為販賣行為，
      而僅得以轉讓罪論處（最高法院93年度台上字第1651號判
      決意旨參照）。被告分別所犯如附表所示各次販賣第三級
      毒品之犯行，係最輕本刑為7年以上有期徒刑之重罪，被
      告與購買毒品之證人劉韋捷並非至親，亦無特殊情誼，如
      買賣之過程無從中賺取差價或投機貪圖小利，被告自無必
      要甘冒觸犯刑罰之高度風險而無償幫助他人取得毒品，況
      被告於本院審理時亦坦承賣1包毒品咖啡包可以賺新臺幣
      （下同）200元等語（見本院卷第163頁），堪認被告販賣
      時，確有從中牟利之意圖甚明。
（三）綜上所述，本案事證明確，被告犯行洵堪認定，應依法論
      罪科刑。
三、論罪科刑
（一）核被告所為，均係犯毒品危害防制條例第4條第3項之販賣
      第三級毒品罪。
（二）被告所犯前揭各罪，犯意各別，行為互殊，應予分論併罰
      。
（三）按犯第4條至第8條之罪於偵查及歷次審判中均自白者，減
      輕其刑，毒品危害防制條例第17條第2項定有明文。查被
      告就附表所示犯行，於偵查及審理中均坦承犯行（見他字
      卷第379至380頁、本院卷第162至163頁），故就被告所犯
      如附表所示犯行，均應依上開規定減輕其刑。
（四）刑法第59條規定犯罪之情狀可憫恕者，得酌量減輕其刑，
      其所謂「犯罪之情狀」，與同法第57條規定科刑時應審酌
      之一切情狀，並非有截然不同之領域，於裁判上酌減其刑
      時，應就犯罪一切情狀（包括第57條所列舉之10款事項）
      ，予以全盤考量，審酌其犯罪有無可憫恕之事由（即有無
      特殊之原因與環境，在客觀上足以引起一般同情，以及宣
      告法定低度刑，是否猶嫌過重等等），以為判斷；又若有
      2種以上法定減輕事由，仍應先依法定減輕事由遞減其刑
      後，猶嫌過重時，始得再依刑法第59條規定酌減其刑（最
      高法院95年度台上字第6157號、88年度台上字第1862號判
      決意旨參照）。本案辯護人雖主張應適用刑法第59條酌減
      其刑。然查，查被告所為，乃係以毒品毒害他人健康，且
      施用毒品者為取得毒品，往往鋌而走險，衍生其他犯罪，
      危害社會治安、秩序，依其販賣第三級毒品之惡性及所為
      犯罪情節，經上述依法減輕其刑後並無科處法定最低刑度
      猶嫌過重之情，難認其達確可憫恕之程度，故不適用刑法
      第59條規定酌減其刑，附此敘明。
（五）爰以行為人之責任為基礎，審酌被告應知毒品之危害甚大
      ，有極高之成癮性，濫行施用，更會對施用者身心造成傷
      害，且因其成癮性，常使施用者經濟地位發生實質改變而
      處於劣勢，容易造成家庭破裂、戕害國力，為國家嚴格查
      禁之違禁物，竟仍為本案販賣之犯行，助長毒品流通，致
      生危害於社會及他人身體健康甚鉅，實應嚴懲，且被告於
      民國109年間，因販賣第三級毒品罪，經法院判決應執行
      有期徒刑4年3月確定等情，有臺灣高等法院被告前案紀錄
      表在卷可稽，素行難認良好，惟考量被告就本案犯行始終
      坦承，犯後態度良好，於量刑上自應予以衡酌。此外，考
      量被告高職畢業，先前在家中從事板模工作，已婚，無子
      女之智識程度、家庭經濟與生活狀況（見本院卷第164頁
      ）及其各次所販賣之毒品數量等一切情狀，分別量處如附
      表主文欄所示之刑，併定其應執行之刑如主文所示。
四、沒收
（一）扣案之插用門號0000000000號SIM卡之蘋果廠牌iPhone手
      機1支，為被告作為聯絡本案犯行使用，業經被告於本院
      審理時所坦認（見本院卷第160頁），均應依毒品危害防
      制條例第19條第1項宣告沒收。
（二）就附表編號1所示犯行，被告自承確有收到交易對價1,200
      元（見本院卷第163頁），此部分犯罪所得雖未經扣案，
      仍應依刑法第38條之1第1項前段、第3項規定前揭規定予
      以沒收，並於全部或一部不能沒收或不宜執行沒收時，追
      徵其價額。至於附表編號2所示犯行，被告供稱並未收到
      交易對價，且證人即購毒者劉韋捷於偵查中亦證稱：這次
      我向被告買4包毒品咖啡包1,600元，我都賒帳等語（見他
      字卷第162頁），足認被告就此次犯行並無犯罪所得，自
      不予宣告沒收。
（三）其餘扣案物依卷內事證均難認與本案有何關聯，爰不予宣
      告沒收。
五、依刑事訴訟法第299條第1項前段，判決如主文。
本案經檢察官陳鼎文提起公訴，檢察官林子翔到庭執行職務。
中　　華　　民　　國　　111 　年　　4 　　月　　15　　日
                  刑事第八庭  審判長法  官  梁義順
                                    法  官  陳彥志
                                    法  官  徐啓惟
以上正本證明與原本無異。
如不服本判決應於收受判決後20日內向本院提出上訴書狀，並應
敘述具體理由。其未敘述上訴理由者，應於上訴期間屆滿後20日
內向本院補提理由書(均須按他造當事人之人數附繕本)「切勿逕
送上級法院」。
中　　華　　民　　國　　111 　年　　4 　　月　　15　　日
                                    書記官  林佑儒
附錄論罪科刑法條：
毒品危害防制條例第4條第3項
製造、運輸、販賣第一級毒品者，處死刑或無期徒刑；處無期徒
刑者，得併科新臺幣3千萬元以下罰金。
製造、運輸、販賣第二級毒品者，處無期徒刑或10年以上有期徒
刑，得併科新臺幣1千5百萬元以下罰金。
製造、運輸、販賣第三級毒品者，處7年以上有期徒刑，得併科
新臺幣1千萬元以下罰金。
製造、運輸、販賣第四級毒品者，處5年以上12年以下有期徒刑
，得併科新臺幣5百萬元以下罰金。
製造、運輸、販賣專供製造或施用毒品之器具者，處1年以上7年
以下有期徒刑，得併科新臺幣1百50萬元以下罰金。
前五項之未遂犯罰之。

附表：
編號 購毒者 聯絡時間 （民國） 交易時間 交易 毒品 證據 主文    交易地點       交易方式    1 劉韋捷 110年10月27日4時16分許起 110年10月27日4時21分許 含有第三級毒品4-甲基甲基卡西酮與甲基-N,N-二甲基卡西酮成分之包裝為「白底『玩很大』字」毒品咖啡包3包 ①被告鄭明彥於警詢及偵查中之自白（見他卷第175至177、379頁）。 ②證人劉韋捷於警詢及偵查中之證述（見警卷第82頁、他卷第161頁）。 ③iMessage對話紀錄翻拍照片（見警卷第28至31頁）。 ④指認犯罪嫌疑人紀錄表（見警卷第86至89頁）。 ⑤彰化縣警察局北斗分局搜索扣押筆錄暨扣押物品目錄表、劉韋捷之扣案毒品咖啡包殘渣袋照片（見警卷第91至96、103頁）。 ⑥衛生福利部草屯療養院草療鑑字0000000000號鑑驗書（見警卷第98至99頁）。 鄭明彥犯販賣第三級毒品罪，處有期徒刑參年拾月。 扣案之蘋果廠牌iPhone手機壹支（含門號0000000000號SIM卡壹枚），沒收。 未扣案之犯罪所得新臺幣壹仟貳佰元，沒收，於全部或一部不能沒收或不宜執行沒收時，追徵其價額。     鄭明彥位於彰化縣○○鄉○○村○○路000巷0號之租屋處       劉韋捷以插用門號0000000000號SIM卡之蘋果廠牌iPhone手機內通訊軟體iMessage與鄭明彥聯絡毒品交易事宜後，劉韋捷於上列時間前往上列地點，鄭明彥隨即販賣價金共1,200元之右列毒品咖啡包予劉韋捷，劉韋捷並當場交付價金1,200元。    2 劉韋捷 110年10月31日（星期日）23時34分許起 110年11月1日0時許 含有第三級毒品4-甲基甲基卡西酮與甲基-N,N-二甲基卡西酮成分之包裝為「紅底黃色『福』字」毒品咖啡包4包 ①被告鄭明彥於警詢及偵查中之自白（見他卷第176至177、379至380頁）。 ②證人劉韋捷於警詢及偵查中之證述（見警卷第82至83頁、他卷第161至162頁）。 ③iMessage對話紀錄翻拍照片（見警卷第32至34頁）。 ④指認犯罪嫌疑人紀錄表（見警卷第86至89頁）。 ⑤彰化縣警察局北斗分局搜索扣押筆錄暨扣押物品目錄表、劉韋捷之扣案毒品咖啡包殘渣袋照片（見警卷第91至96、103頁）。 ⑥衛生福利部草屯療養院草療鑑字0000000000號鑑驗書（見警卷第98至99頁）。 鄭明彥犯販賣第三級毒品罪，處有期徒刑參年拾壹月。 扣案之蘋果廠牌iPhone手機壹支（含門號0000000000號SIM卡壹枚），沒收。    彰化縣溪州鄉溪州國小門口       劉韋捷以上揭手機內通訊軟體iMessage與鄭明彥聯絡毒品交易事宜後，劉韋捷於上列時間前往上列地點，鄭明彥隨即販賣價金共1,600元之右列毒品咖啡包予劉韋捷，劉韋捷則賒欠價金1,600元（尚未還款）。